臺灣高等法院刑事判決　　　　　　　　100年度上訴字第649號
上　訴　人
即　被　告　王國龍
選任辯護人　辛武律師
上列上訴人因違反槍砲彈藥刀械管制條例案件，不服臺灣臺北地
方法院99年度訴字第1823號，中華民國100 年1 月18日第一審判
決（起訴案號：臺灣臺北地方法院檢察署99年度偵字第23037 號
），提起上訴，本院判決如下：
    主  文
上訴駁回。
    事  實
一、王國龍前因違反麻醉藥品管理條例案件，經臺灣雲林地方法
    院以81年度易字第1326號判決處有期徒刑6 月，緩刑3 年確
    定；嗣因違反麻醉藥品管理條例、偽造文書及竊盜等案件，
    經臺灣雲林地方法院以82年度易字第1584號判處有期徒刑8
    月、7 月、4 月，並定應執行有期徒刑1 年5 月確定，且將
    前開緩刑予以撤銷。復因肅清煙毒條例案件，經臺灣雲林地
    方法院以83年度訴字第399 號判決判處有期徒刑3 年6 月，
    上揭數罪分別接續執行，而於民國84年12月15日因縮短刑期
    假釋出監；於假釋期間，王國龍又因違反麻醉藥品管理條例
    等案件，經臺灣雲林地方法院以86年度訴字第27號判決各處
    有期徒刑5 年4 月、8 月，定應執行刑有期徒刑5 年8 月確
    定，於86年4 月22日再次入監執行上揭有期徒刑暨假釋經撤
    銷後之殘刑部分，嗣於90年9 月13日縮短刑期再次假釋出監
    並付保護管束，於95年2 月2 日期滿未經撤銷假釋而視為執
    行完畢。詎王國龍仍不知悔改，明知可發射子彈具有殺傷力
    之改造槍枝及具殺傷力之子彈，皆屬槍砲彈藥刀械管制條例
    管制之物品，非經中央主管機關之許可，不得無故寄藏。竟
    基於寄藏上開具殺傷力之槍、彈之犯意，於98年1 月14日下
    午11時許，在雲林縣西螺鎮吳厝橋之某處堤防邊，受其友人
    葉振輝（已歿）委託，代為保管仿GLOCK 廠27型半自動手槍
    製造之槍枝，換裝土造金屬槍管而成之改造手槍1 枝（含彈
    匣1 個，槍枝管制編號為0000000000號），以及由金屬彈殼
    組合直徑9.0 ±0.5mm 金屬彈頭而成具殺傷力之改造子彈6
    顆，與同樣規格但不具殺傷力之子彈12顆及非制式金屬彈殼
    2 顆等物，復於同日之不詳時間，將上揭槍、彈藏放在其位
    於雲林縣西螺鎮吳厝33之2 號故居旁之空地，嗣於99年9 月
    15日18時許，又將上揭槍、彈攜回其位於臺北縣土城市○○
    路○ 段24巷5 號5 樓之住所，迨至同年9 月30日11時許，其
    將上開槍、彈攜至臺北市萬華區龍山寺地下商場時，經警盤
    查後，徵得王國龍同意而為搜索，扣得上揭槍、彈，始獲悉
    上情。
二、案經臺北市政府警察局萬華分局報告臺灣臺北地方法院檢察
    署檢察官偵查起訴。
    理  由
壹、證據能力：
    本案以下所引用之卷證資料（包含人證與文書證據、物證等
    ），並無證據證明係公務員違背法定程序所取得，又被告以
    外之人於審判外之陳述，經核並無非出於自由意願而為陳述
    或遭違法取證及顯有不可信之情況，再卷內之文書證據，亦
    無刑事訴訟法第159 條之4 之顯有不可信之情況與不得作為
    證據之情形，且公訴人、被告及辯護人迄本院言詞辯論終結
    前均未聲明異議，被告及辯護人並明確表示對於本案全部證
    據方法之證據能力均沒有意見，皆同意引用作為證據等語（
    見本院100 年3 月24日準備程序筆錄），依刑事訴訟法第
    159 條至159 條之5 之規定，均有證據能力，合先敘明。
貳、實體方面：
一、認定犯罪事實所憑之證據及理由：
    訊據被告王國龍對於上開犯罪事實均坦承不諱。又扣得之改
    造手槍1 支，經以性能檢驗法鑑定，係仿GLOCK 廠27型半自
    動手槍製造之槍枝，換裝土造金屬槍管改造而成，擊發功能
    正常，可供擊發適用子彈使用，認具殺傷力；另扣案之子彈
    18顆，經送內政部警政署刑事警察局以檢視法及試射法鑑定
    ，認均屬非制式子彈，其中6 顆由金屬彈殼組合直徑9.0 ±
    0.5mm 金屬彈頭而成，經試射，可擊發，認具殺傷力；其餘
    12顆固同為金屬彈殼組合直徑9.0 ±0.5mm 之金屬彈頭，然
    經試射後，其中有10顆雖可擊發，惟發射動能不足，另2 顆
    則無法擊發，均認不具殺傷力，此有內政部警政署刑事警察
    局99年10月18日刑鑑字第0990136738號鑑定書、99年12月3
    日刑鑑字第099016628 號函等在卷可稽（見偵卷第48至49頁
    ，原審卷第39至40頁）；並有臺北市政府警察局保安警察大
    隊自願受搜索同意書1 紙（見偵卷第20頁）、搜索扣押筆錄
    1 份（見偵卷第21至22頁）、扣押物品目錄表1 紙（見偵卷
    第19頁）、扣案證物相片7 張（見偵卷第17至18頁）等文件
    在卷可憑。此外，復有前揭改造手槍1 枝（含彈匣1 個）、
    改造子彈18顆及彈殼2 顆等物，扣案足證佐證。是被告前開
    任意性自白，與事實核屬相符。從而，本件事證明確，被告
    犯行堪以認定，應予依法論科。
二、論罪理由：
    按寄藏係指受人委託代為保管之意，其保管之本身所為之持
    有，既係「寄藏」之當然結果，法律上自宜僅就寄藏行為為
    包括之評價，不應另就持有予以論罪（最高法院74年台上字
    第3400號判例意旨參照）。另扣案之具有殺傷力之改造手槍
    及改造子彈，分屬槍砲彈藥刀械管制條例第4 條第1 項第1
    款、第2 款所稱之槍砲、彈藥，依據同條例第5 條規定，均
    非經主管機關許可不得持有、寄藏。被告未經主管機關許可
    ，受他人之託，代為藏放可發射子彈具有殺傷力之改造手槍
    及改造子彈之行為，係犯槍砲彈藥刀械管制條例第8 條第4
    項之未經許可寄藏改造手槍罪及第12條第4 項之未經許可寄
    藏子彈罪。被告所犯上開犯行，係以一寄藏行為，同時寄藏
    具有殺傷力之改造手槍及子彈，屬一行為而同時觸犯槍砲彈
    藥刀械管制條例第8 條第4 項及第12條第4 項之2 罪名，為
    想像競合犯，應依刑法第55條之規定，從一重論以槍砲彈藥
    刀械管制條例第8 條第4 項之寄藏改造手槍罪。又被告有如
    事實欄所載之前科及執行紀錄，此有臺灣高等法院被告前案
    紀錄表1 件在卷足徵（見本院卷第13至16頁），是被告於前
    次有期徒刑之刑執行完畢後，5 年以內故意再犯本件有期徒
    刑以上之罪，應依刑法第47條第1 項規定論以累犯，並加重
    其刑。
三、維持原判決及駁回上訴之理由：
  (一)原審以被告所為未經許可，寄藏可發射子彈具有殺傷力之改
    造手槍等犯行事證明確，適用槍砲彈藥刀械管制條例第8 條
    第4 項、第12條第4 項，刑法第11條前段、第55條、第47條
    第1 項、第42條第3 項前段、第38條第1 項第1 款之規定，
    併審酌被告所為本件犯行，對於社會大眾治安影響程度固然
    重大，然被告經警查獲後業已坦承上開寄藏改造手槍、子彈
    之犯行，已具悔意，犯後態度堪稱良好，兼衡被告犯罪動機
    、手段及家庭狀況等一切情狀，量處有期徒刑3 年6 月，併
    科罰金新臺幣5 萬元，罰金部分如易服勞役，以新臺幣1000
    元折算1 日。再說明：扣案之具殺傷力改造手槍1 支（含彈
    匣1 個），依據槍砲彈藥刀械管制條例第4 條第1 項第2 款
    、第5 條之規定不可非法持有，為違禁物，爰依刑法第38條
    第1 項第1 款之規定，併予宣告沒收。另扣案之6 顆改造子
    彈，雖具有殺傷力，但業經試射擊發而裂解，已不具有子彈
    之功能，核非違禁物；又其餘扣案之12顆改造子彈，認不具
    有殺傷力，亦已如前述，皆非違禁物，均無庸沒收；再者，
    扣案之非制式金屬彈殼2 顆，本不具有子彈之功能，非違禁
    物，亦與本件被告寄藏槍枝、子彈之犯行無關，均無庸諭知
    沒收，附此敘明。經核認事用法均無違誤，量刑亦屬妥適。
  (二)被告上訴意旨略以：其犯後業已坦承犯行，其有工作且尚有
    父母需要扶養，請求依刑法第59條之規定再酌量減輕其刑；
    且原審量刑過重云云。惟按「刑法第五十九條之酌量減輕其
    刑，必於犯罪之情狀，在客觀上足以引起一般同情，認為即
    予宣告法定低度刑期，猶嫌過重者，始有其適用，至於被告
    無前科，素行端正，子女眾多等情狀，僅可為法定刑內從輕
    科刑之標準，不得據為酌量減輕之理由」，最高法院著有51
    年台上字第899 號判例要旨可稽。再按「量刑固屬法院自由
    裁量之職權，然仍應受比例原則等法則之拘束，並非可恣意
    為之，致礙及公平正義之維護，必須兼顧一般預防之普遍適
    應性與具體個案特別預防之妥當性，始稱相當。而刑法第五
    十九條之酌量減輕其刑，必於犯罪之情狀，在客觀上足以引
    起一般同情，認為即予宣告法定低度刑期，猶嫌過重者，始
    有其適用；至於被告無前科、家境貧困、肢體殘障、坦白犯
    行，犯罪所得低微等情狀，僅可為法定刑內從輕科刑之標準
    ，不得據為酌量減刑之理由」；「刑法第五十九條之酌量減
    輕其刑，必於犯罪之情狀，在客觀上足以引起一般同情，認
    為即予宣告法定低度刑期，猶嫌過重者，始有其適用。原判
    決理由雖載上訴人事後已表悔意，向告訴人道歉，並為告訴
    人表示原宥，然此僅可為法定刑內從輕科刑之標準，不得據
    為酌量減輕之理由，原判決適用刑法第五十九條減輕其刑，
    難謂無適用法則不當之違法」；「按刑法第五十九條之酌量
    減輕其刑，必於犯罪之情狀，在客觀上足以引起一般同情而
    確可憫恕者，始有其適用，至於是否年輕及無前科紀錄，或
    臨時起意及已與被害人家屬成立民事上和解等情狀，尚不得
    據為酌量減輕之理由。」（最高法院94年度台上第9 號、85
    年度台上第4397號、84年度台上第2164號判決意旨參照）。
    揆諸上開說明，可知刑法第59條之酌量減輕其刑之規定，必
    需於犯罪之情狀，在客觀上足以引起一般同情，認為即予宣
    告法定低度刑期，猶嫌過重者，始有其適用，本件被告所為
    未經許可，寄藏槍彈之行為對於社會治安危害甚大，則被告
    之前開犯行，在客觀上並無何足以引起一般同情之處，縱其
    事後已在本院坦承犯行或其有工作或其有父母需要扶養等，
    然依最高法院之前述見解，此均與刑法第59條之要件無關，
    故被告與其辯護人主張依刑法第59條之規定酌減其刑云云，
    並不可採。
  (三)再刑之量定，為求個案裁判之妥當性，法律賦予法院裁量之
    權，量刑輕重，屬為裁判之法院得依職權自由裁量之事項，
    苟其量刑已以行為人之責任為基礎，並斟酌刑法第57條各款
    所列情狀，在法定刑度內，酌量科刑，如無偏執一端，致明
    顯失出失入情形，上級審法院即不得單就量刑部分遽指為不
    當或違法，原審關於被告科刑之部分，業已以被告之責任為
    基礎，並審酌被告素行、犯罪情節、犯後態度，及被告所為
    本件寄藏槍彈之犯行，對人身安全、社會秩序造成潛在危害
    ，應予非難，而就被告所犯之本罪，處有期徒刑3 年6 月，
    併科罰金新臺幣5 萬元，罰金部分如易服勞役，以新臺幣
    1000元折算1 日等情，並未逾法定刑度，經核亦無違誤，此
    均不能任意指摘為違法。且因槍砲彈藥刀械管制條例第8 條
    第4 項所規定之「未經許可，寄藏可發射子彈具有殺傷力之
    改造手槍罪」之法定刑係「三年以上十年以下有期徒刑，併
    科新臺幣七百萬元以下罰金」，則原審審酌被告係累犯及其
    他上情後僅判處被告有期徒刑3 年6 月，併科罰金新臺幣5
    萬元，顯係就法定刑範圍內為低度之量刑，故被告主張原審
    量刑過重，亦不足取。是被告之上訴為無理由，應予駁回。
據上論斷，應依刑事訴訟法第368 條，判決如主文。
本案經檢察官呂丁旺到庭執行職務。
中    華    民    國  100     年    4     月    27    日
                  刑事第九庭  審判長法  官  陳貽男
                                    法  官  蔡守訓
                                    法  官  許必奇
以上正本證明與原本無異。
如不服本判決，應於收受送達後10日內向本院提出上訴書狀，其
未敘述上訴之理由者並得於提起上訴後10日內向本院補提理由書
（均須按他造當事人之人數附繕本）「切勿逕送上級法院」。
                                    書記官  楊品璇
中    華    民    國   100    年    4     月    27    日
附錄：本案論罪科刑法條全文
槍砲彈藥刀械管制條例第8 條：
未經許可，製造、販賣或運輸鋼筆槍、瓦斯槍、麻醉槍、獵槍、
空氣槍或第 4 條第 1 項第 1 款所定其他可發射金屬或子彈具
有殺傷力之各式槍砲者，處無期徒刑或 5 年以上有期徒刑，併
科新臺幣 1 千萬元以下罰金。
未經許可，轉讓、出租或出借前項所列槍枝者，處 5 年以上有
期徒刑，併科新臺幣 1 千萬元以下罰金。
意圖供自己或他人犯罪之用，而犯前二項之罪者，處無期徒刑或
7 年以上有期徒刑，併科新臺幣 1 千萬元以下罰金。
未經許可，持有、寄藏或意圖販賣而陳列第 1 項所列槍枝者，
處 3 年以上 10 年以下有期徒刑，併科新臺幣 7 百萬元以下罰
金。
第 1 項至第 3 項之未遂犯罰之。
犯第 1 項、第 2 項或第 4 項有關空氣槍之罪，其情節輕微者
，得減輕其刑。
槍砲彈藥刀械管制條例第12條：
未經許可，製造、販賣或運輸子彈者，處 1 年以上 7 年以下有
期徒刑，併科新台幣 500 萬元以下罰金。
未經許可，轉讓、出租或出借子彈者，處 6 月以上 5 年以下有
期徒刑，併科新台幣 300 萬元以下罰金。
意圖供自己或他人犯罪之用，而犯前二項之罪者，處 3 年以上
10 年以下有期徒刑，併科新台幣 700 萬元以下罰金。
未經許可，持有、寄藏或意圖販賣而陳列子彈者，處 5 年以下
有期徒刑，併科新台幣 300 萬元以下罰金。
第 1 項至第 3 項之未遂犯罰之。